【裁判字號】    97,易,991
【裁判日期】    980407
【裁判案由】    詐欺
【裁判全文】
臺灣臺北地方法院刑事判決               97年度易字第991號
公  訴  人  臺灣臺北地方法院檢察署檢察官
被      告  甲○○
選任辯護人  蔡錦得律師
            王怡惠律師
            郭學廉律師
上列被告因詐欺案件，經檢察官提起公訴（96年度偵字第24180
號），本院判決如下：
    主    文
甲○○意圖為自己不法之所有，以詐術使人將本人之物交付，處
有期徒刑貳年。
    事    實
一、甲○○曾有詐欺、毀損、恐嚇及偽造有價證券等前科，雖均
    不構成累犯，然素行不良。緣甲○○於民國九十年間，因與
    時任臺北市私立宏恩醫院（下稱宏恩醫院）副院長乙○○熟
    識之故，且乙○○該時因觸犯偽造文書等罪，經臺灣臺北地
    方法院檢察署檢察官向本院提起公訴，經本院以八十九年度
    訴字第三三五號刑事判決判處有期徒刑六月，如易科罰金，
    以銀元三百元折算一日後，上訴於臺灣高等法院以九十年度
    上訴字第二四三六號審理中，經臺灣高等法院認有傳喚甲○○到庭證述其介紹乙○○與該案同案被告李政育間認識經過
    及談話細節之必要，於九十年十月二十九日調查期日時，當
    庭改定於九十年十一月十九日下午二時三十分許傳喚甲○○
    到庭作證。詎甲○○竟在乙○○於臺灣高等法院上開案件九
    十年十月二十九日調查期日後之某日，在渠該時任職之臺北
    縣板橋市中興醫院大廳內，商請其屆期出庭作證時，利用乙○○臨訟亟欲尋求獲判無罪之心理，基於意圖為自己不法所
    有之犯意，向乙○○謊稱：「其關係良好，可花錢由其為乙○○在臺灣高等法院擺平官司，若不能擺平官司則會退還新
    臺幣（下同）一百萬元，且曾與承辦乙○○上開刑事案件承
    辦法官在桃園吃飯，日後出庭，就算其未被法官傳喚作證，
    亦會坐在法庭後方監督法官有無依照約定行事。」云云之詐
    術，使乙○○陷於錯誤，信以為真，應允交付一百萬元予甲○○作為委託甲○○代為擺平官司獲判無罪之代價，以及甲○○另外要求之五萬元車馬費後，隨即於九十年十一月十日
    在乙○○臺北市○○路○段五十號住處樓下，交付車馬費現
    金五萬元予甲○○收受，再於九十年十一月下旬某日，指示
    渠任董事長之國泰醫院管理顧問有限公司（下稱國泰醫管公
    司）秘書丙○○提領現金一百萬元予甲○○，經丙○○與甲○○聯繫後，由丙○○於九十年十二月五日（起訴書誤載為
    同年月三日）至位在臺北市○○區○○路四段三一號之「彰
    化商業銀行股份有限公司仁和分行（下稱彰化銀行仁和分行
    ）」，自乙○○在該行所申請開立帳號000000000
    00000號帳戶中提領一百萬元現金置入牛皮紙袋內，隨
    即攜往約定地點臺北市○○○路與建國南路之建國高架橋下
    與甲○○見面，並在甲○○所駕駛之自用小客車上，將一百
    萬元現金連同牛皮紙袋一併交付予甲○○收受，共計向乙○○詐得現金一百零五萬元。得手後，甲○○為免乙○○生疑
    ，除曾於乙○○上開案件臺灣高等法院九十年十一月十九日
    下午二時三十分許訊問時未到後所改定之九十年十二月三日
    下午二時五十分許訊問期日到庭作證外，並曾在該案審理中
    到庭旁聽。嗣臺灣高等法院上開案件審結後，乙○○質之甲○○何以仍遭判處有期徒刑六月時，甲○○仍以：「該案陪
    審女法官不放過他」云云搪塞，並續謊稱：「其關係很好，
    可以在最高法院打贏官司，否則定會歸還一百零五萬元。」
    云云。至此乙○○雖已半信半疑，另行委任張權律師上訴至
    最高法院，然猶於九十一年四月二十六日，在臺北市○○路
    中華醫院前，受甲○○駕車載往臺北市○○街之張振興律師
    事務所，配合簽署上訴最高法院之委任狀。迄於最高法院於
    九十四年十一月二十四日以九十四年度台上字第六六一九號
    刑事判決駁回上訴確定後，甲○○所稱得再提起非常上訴救
    濟，惟仍經最高法院檢察署檢察官於九十六年六月二十三日
    函告乙○○該非常上訴聲請於法不合，未便辦理之旨，乙○○屢經催討甲○○退還一百零五萬元，甲○○仍拒不退還後
    ，乙○○始知受騙。
二、案經乙○○訴由臺北市政府警察局大安分局報請臺灣臺北地
    方法院檢察署檢察官偵查起訴。
    理    由
一、訊據被告甲○○矢口否認涉有上開犯行，辯稱：並未以得為
    證人乙○○擺平官司為由，在九十年間向證人乙○○、丙○○收取共計一百零五萬元現金，僅有在八十八年間，向證人
    乙○○借款一百萬元周轉云云。經查：
  (一)上開犯罪事實，業據證人乙○○於警詢及偵查中證稱：「我
    ‧‧‧因為一件偽造文書案件，在高等法院打官司，我請甲○○幫我作證，他說他的關係很好，問我要花多少錢，他會
    幫我擺平官司，我同意出新臺幣一百萬元請他幫我處理官司
    ，甲○○要求多五萬元車馬費，我亦同意多給五萬元，並親
    自在九十年十一月十日中午在臺北市○○區○○路四段五０
    號前交付五萬元予甲○○。另‧‧‧請秘書丙○○交付一百
    萬元予甲○○。」、「原先甲○○聲稱他的關係很好，可以
    在高等法院擺平官司，若不能擺平官司則要還我一百萬元‧
    ‧‧」、「他說與調查局、司法單位及警察局都很熟‧‧‧
    」、「（何謂擺平？）‧‧‧是讓官司沒有事。」、「他說
    關係很好，並說與承辦法官去桃園吃飯，以後出庭，就算他
    沒有被傳喚，他也會坐在後面監督法官有無照他約定的說。
    」、「‧‧‧我跟甲○○是在有一次他載我去中興醫院值班
    的時候，在醫院大廳說的，在交錢一個月內說的‧‧‧」等
    語（偵查卷第一九頁、第二０頁、第九三頁、第九四頁）；
    以及本院審理時證稱：「應該是九十年十一月底左右，就是
    我交付五萬元之後，我跟丙○○講我的官司甲○○可以幫我
    擺平，但是他有開個價格，就是一０五萬，請她拿一百萬給
    甲○○。」、「後來官司還是打輸了，還是維持地院的原判
    判六個月，我就跑去跟他要錢，他跟我說是高院陪審一個女
    法官堅持不放過我，他說他可以在最高法院幫我打贏，如果
    到時候不行錢再還我‧‧‧後來最高法院還是維持原判，我
    又去找甲○○，他說還可以打非常上訴，非常上訴後來到最
    後還是定案了。」、「‧‧‧後來有幾次開庭雖然沒有傳甲○○作證，但是他有坐在後面旁聽，他說要來看看法官有沒
    有照約定的做。」等語（本院卷第一一四頁反面至第一一六
    頁反面）在卷。核與證人丙○○於偵查及本院審理時所證述
    ：伊在擔任證人乙○○秘書期間，確有受證人乙○○指示自
    交付一百萬元予被告作為為證人乙○○擺平官司之代價，經
    伊與被告聯繫後，因被告拒絕以開立支票或匯款方式給付一
    百萬元，伊遂自證人乙○○彰化銀行仁和分行帳戶中提領現
    金一百萬元後，攜帶該一百萬元現款前往約定地點臺北市○○○路與建國南路口之建國高架橋下等候被告，並在被告所
    駕駛之自用小客車上將一百萬元現金持交被告收受。付款時
    ，渠曾詢問被告該一百萬元現款是否即有辦法為證人乙○○
    擺平官司，被告仍答稱『放心，他關係很好』等語之情節相
    符（偵查卷第九五頁、第九六頁；本院卷第一一七頁反面至
    第一一八頁）。
  (二)至證人乙○○、丙○○前於警詢及偵查中所證稱：證人丙○○係於九十年十二月三日自證人乙○○彰化銀行仁和分行帳
    戶提領一百萬元現金持交被告之日期，經核雖與證人乙○○
    彰化銀行仁和分行00000000000000號帳戶於
    於九十年十二月三日提領現金一百萬元之該筆交易，係轉帳
    匯入證人乙○○擔任董事長之國泰醫管公司彰化銀行仁和分
    行00000000000000號支票存款帳戶中，用以
    支付國泰醫管公司簽發予中華醫院，面額各為五十萬元，到
    期日均為九十年十二月三日之二張支票票款之交易記錄不符
    ，有彰化銀行仁和分行九十七年十月八日彰仁和字第０九七
    二三０六號函暨函覆之證人乙○○上開帳戶交易明細資料、
    支出傳票及存款憑條、九十七年十一月十二日彰仁和字第０
    九七二六０八號函暨函覆之國泰醫管公司上開帳戶資金往來
    明細表、支票影本、轉讓收入傳票各一份（第六九頁至第七
    一頁、第一０一頁至第一０七頁）在卷可稽。然此業經證人
    丙○○於本院審理時證稱：經伊前往去彰化銀行仁和分行核
    對證人乙○○帳戶交易明細後，因伊除曾提領一百萬元大額
    現金持交被告外，別無其他，故依交易明細資料上所示「提
    現」及「金額」之紀錄，可知伊自證人乙○○彰化銀行仁和
    分行上開帳戶中提領現款一百萬元持交被告之時間，即係證
    人乙○○上開帳戶該筆於九十年十二月五日提領現款一百萬
    元之交易無誤（本院卷第一五三頁反面至第一五四頁反面）
    ，且有證人乙○○彰化銀行仁和分行上開帳戶存摺交易明細
    、彰化銀行仁和分行九十七年十二月三十日彰仁和字第０九
    七三０三二號函暨函覆之證人乙○○上開帳戶九十年十二月
    五日提領現金一百萬元之支出傳票，以及證人丙○○所提出
    證人乙○○上開帳戶存摺存款帳戶資料及交易明細查詢暨支
    出傳票各一份（偵查卷第一一三頁、第一一四頁；本院卷第
    一四五頁、第一四六頁第一六三頁、第一六四頁）。且自證
    人丙○○於九十六年十二月二十一日檢察官偵查中到庭作證
    時，關於證述提領交付該一百萬元時間點之筆錄記載：「（
    九十年十二月三日黃有叫你領一百萬元現金交與甲○○？）
    有。」觀之，可見證人丙○○係在未經檢察官提示任何帳戶
    交易明細或文件資料，供之逐一詳加核對帳戶交易明細資料
    ，確認交易日期之情形下，僅憑記憶證稱答是，致錯記交易
    日期甚明。是以，就證人丙○○提領現金一百萬元持交被告
    之日期，自堪認證人丙○○嗣於本院審理時所證述之九十年
    十二月五日屬實可採。
  (三)另證人乙○○部分，因自渠彰化銀行仁和分行帳戶提領一百
    萬元現金之交易及持交被告之付款過程，均非證人乙○○親
    自為之，而係交代證人丙○○辦理，由證人丙○○逕與被告
    聯絡付款時間、方式及地點，已如前述。且證人乙○○於本
    院審理時證述：九十年十二月三日之付款日期，係渠依據上
    開彰化銀行仁和分行帳戶存摺之交易時間點及金額而來（本
    院卷第一二０頁），以及證人乙○○俟渠上開刑事案件確定
    後，於九十六年十一月二十日至警局製作筆錄對被告提出告
    訴時，距離案發時間已有長達六年之久，有證人乙○○之警
    詢筆錄一份附卷足憑（偵查卷第一九頁）等情，證人乙○○
    因記憶日漸模糊致錯記證人丙○○提領一百萬元交付被告之
    日期，衡情並無違常之處。再佐以證人乙○○在偵查中對於
    證人丙○○自渠彰化銀行仁和分行上開帳戶提領一百萬元持
    交被告之時點，證稱：「（十一月十日與十二月三日差快一
    個月？）我是先拿錢給他，後來再叫秘書交一百萬元給方（
    指被告）。可能是因為發薪水的日子。」、「（可是你說發
    薪水是五日，為何交錢是三日？）我要對存摺才知道。」等
    語（偵查卷第九四頁），益徵在證人乙○○記憶中，雖已無
    法確切記憶證人丙○○實際提領該筆一百萬元現金交付被告
    之正確日期，然係與渠每月五日薪水入帳日期有關，此即核
    與證人丙○○於本院審理時所證述係於九十年十二月五日提
    領一百萬元現款持交被告之日期，以及證人乙○○彰化銀行
    仁和分行上開帳戶交易資料相合。再以證人乙○○上開關於
    證人丙○○提領一百萬元現金持交被告之日期，可能即係渠
    每月五日薪水入帳日期之證述內容，係早在偵查中，亦即證
    人丙○○於本院審理時到庭後，經本院提示證人乙○○彰化
    銀行仁和分行上開帳戶交易明細資料供證人丙○○核對確認
    ，經證人丙○○確認提款一百萬元現金持交被告之日期應為
    九十年十二月五日，而非前於偵查中因記憶錯誤所證述之九
    十年十二月三日等證述內容之前，則證人乙○○自無附和證
    人丙○○之證述內容，更改證詞編指上情之可能。不能僅以
    證人乙○○錯記交付一百萬元之日期，即全盤推翻證人乙○○上開所有證述之可信性。況證人乙○○證稱被告係利用渠
    臺灣高等法院審理九十年度上訴字第二四三六號案件審理中
    ，承審法官諭知傳喚被告到庭作證後，渠於上開時、地商請
    被告屆期出庭時施詐之情節，以及第一次交付現金五萬元車
    馬費予被告之日期「九十年十一月十日」，復與臺灣高等法
    院上開刑事案件係於「九十年十月二十九日」調查期日時，
    當庭改定於「九十年十一月十九日」下午二時三十分許第一
    次傳喚被告到庭作證之時間相符，此業經本院調閱臺灣高等
    法院上開刑事案件卷宗核閱無誤，有臺灣高等法院上開刑事
    案件九十年十月二十九日刑事報到單、送達證書及同年十一
    月十九刑事報到單各一份在卷可按（臺灣高等法院上開刑事
    案件卷第一二０頁、第一三四頁、第一三六頁）。總此，堪
    認證人乙○○上開證述內容屬實可採，不能僅以證人乙○○
    錯記交付一百萬元之日期，即全盤推翻證人乙○○上開所有
    證述之可信性。是證人乙○○確有遭被告以謊稱：「其關係
    良好，可花錢由其為乙○○在臺灣高等法院擺平官司，若不
    能擺平官司則會退還一百萬元，且曾與承辦乙○○上開刑事
    案件承辦法官在桃園吃飯，日後出庭，就算其未被法官傳喚
    作證，亦會坐在法庭後方監督法官有無依照約定行事。」云
    云之詐術所騙，致先後於九十年十一月十日交付車馬費現金
    五萬元予被告，並於九十年十二月五日由證人丙○○代為提
    領現金一百萬元持交被告無誤。
  (四)反觀被告固不否認證人丙○○曾受證人乙○○指示交付一百
    萬元現金予其收受。僅一再抗辯該筆一百萬元現金並非證人
    乙○○交其作為擺平官司之代價云云。然質之被告何以證人
    乙○○何以指示證人丙○○交付其一百萬元現金，被告於本
    院審理時，原供稱：該筆一百萬元現金係證人乙○○用已清
    償前所積欠之藥費云云，後又改稱：該筆一百萬元現金係其
    向證人乙○○商借之借款云云（本院卷第一五八頁反面），
    先後不一，互異其詞。且被告對於其所指證人乙○○尚積欠
    之藥費總額，本院審理時所供稱：證人乙○○尚積欠其共計
    一百六十餘萬元藥費云云（本院卷第一五八頁反面），金額
    亦與其於偵查中所供稱：「‧‧‧向我叫了一二０、一三０
    萬元的藥，錢都不還我‧‧‧」、「‧‧‧算一算乙○○還
    欠我八０、九０萬元。」云云（偵查卷第六九頁）之數目相
    去甚遠。又若一百萬元係被告與證人乙○○間之私人借款，
    而非被告以擺平官司獲判無罪為由云云之上開詐術，向證人
    乙○○詐得之款項，則為求方便迅速及留下資金往來紀錄，
    避免日後爭議起見，以簽發即期支票或轉帳匯款方式給付即
    可，豈有由證人丙○○提領一百萬元現金後特地持往約定地
    點持交被告之理？況依被告於本院審理時所供：「當初乙○○給我叫了藥給四家醫院欠我一百六十幾萬，過了三、四個
    月不還我，我就再三拜託他我需要週轉，我拜託了好幾次，
    ‧‧‧他才勉強給我一百萬‧‧‧」、「‧‧‧後來發生欠
    我一百多萬藥錢不還我的事情後，我跟他（指證人乙○○）
    根本已經是交惡了‧‧‧」云云之情節（本院卷第一五八頁
    反面、第一六０頁反面），證人乙○○在業已積欠被告之一
    百六十餘萬元藥費，屢經被告催討仍拒不返還，雙方業已交
    惡之情形下，卻反而同意借款一百萬元現金予被告周轉，顯
    與常情有違。是以，被告辯稱：僅曾於八十八年間，向證人
    乙○○借款一百萬元現金云云，抑或該筆一百萬元現金係證
    人乙○○用以清償積欠之藥費云云，均係杜撰卸責之詞，不
    足採信。
  (五)再者，被告於臺灣高等法院上開刑事案件於九十年十一月十
    九日第一次傳喚其到庭做證時，並未到庭，而係在第二次傳
    喚即九十年十二月三日下午二時五十分許調查期日時，始到
    庭作證，此亦有臺灣高等法院上開刑事案件九十年十一月十
    九、同年十二月三日刑事報到單各一份在卷足憑（臺灣高等
    法院上開刑事案件卷第一三六頁、第二一六頁），而證人丙○○提領一百萬元現金持交被告之日期係在九十年十二月五
    日。然證人乙○○陸續交付一百零五萬元現金予被告之目的
    ，既非作為被告於證人乙○○上開臺灣高等法院刑事案件調
    查時到庭作證之代價，而係因誤信被告所言，委由被告居中
    擺平官司獲判無罪之費用，此迭經證人乙○○自警詢時起迄
    於本院審理時止證述在卷。則證人乙○○給付該筆一百萬元
    之時點，重點在於臺灣高等法院上開刑事案件是否業已審結
    ，而非被告在該案中到庭作證之日期。是被告於本院審理時
    辯稱：證人乙○○、丙○○證稱給付一百萬元現金之時點，
    係其於九十年十二月三日至臺灣高等法院上開刑事案件作證
    後，而非作證前，不符一般司法黃牛之規矩云云，亦係卸責
    之詞，不足採信。
  (六)又證人乙○○上開臺灣高等法院刑事案件判決後，被告即委
    由證人張振興律師轉而委託證人陳煥生律師為被告及該案同
    案被告李政育向最高法院提起上訴，並代證人乙○○支付上
    訴最高法院之律師費用二十五萬元一節，亦據被告於本院審
    理時坦認屬實（本院卷第一六０頁反面）。而被告於本院審
    理時，就其何以代證人乙○○支付二十五萬元律師費用一節
    ，時稱：係全因該案同案被告李政育要求其代證人乙○○支
    付之故，與其與證人乙○○間之關係無關云云（本院卷第一
    六０頁），時稱：證人乙○○曾向其購買藥品，亦係其代付
    律師費用原因之一云云（本院卷第一六０頁），先後互異其
    詞。上開所供係因該案同案被告李政育要求代付證人乙○○
    之律師費用云云，復核與證人張振興於偵查中所證稱：「‧
    ‧‧甲○○說錢他要出‧‧‧乙○○的部分，甲○○說乙○○的醫院有跟他做很多西藥生意，這個人情他也要負責，所
    以甲○○說希望能少一點‧‧‧」等語（偵查卷第一三一頁
    ）之情節不符。況被告於本院審理時既已坦承其該時業因證
    人乙○○積欠藥費拒不返回一事而與證人乙○○交惡，被告
    要無因念及雙方生意往來關係而代付二十五萬元律師費用之
    可能。是被告此部分之所辯，亦無可採。據此，益徵被告係
    在向證人乙○○謊稱得為之在臺灣高等法院擺平官司云云之
    上開手法，向證人乙○○詐騙一百零五萬元得手後，出於掩
    飾其上開詐欺取財犯行，並拖延證人乙○○要求退款時間之
    目的，始在臺灣高等法院上開刑事案件仍判決證人乙○○有
    期徒刑六月後，自費為證人乙○○委託律師向最高法院提起
    上訴，至為灼然。綜上所述，本件事證明確，被告上開詐欺
    取財犯行，洵堪認定，應予依法論處。
二、核被告所為，均係犯刑法第三百三十九條第一項之詐欺取財
    罪。爰審酌被告犯罪之動機、目的、手段、素行不良，有臺
    灣高等法院被告前案紀錄表一份在卷可按，竟以關係良好，
    曾與承審法官聚餐等事由，得為證人乙○○擺平官司獲判無
    罪之詐術，向證人乙○○詐得一百零五萬元，嚴重破壞司法
    威信、惡性非輕、所生危害及犯後飾詞狡辯，全然不知悔改
    ，隨意編指上情卸責等一切情狀，量處如主文所示之刑，以
    示警懲。
據上論斷，應依刑事訴訟法第二百九十九條第一項前段，刑法第
三百三十九條第一項，判決如主文。
本案經檢察官蘇維達到庭執行職務。
中    華    民    國    98    年    4     月    7     日
                        臺灣臺北地方法院刑事第十五庭
                            審判長法  官  廖紋妤
                                  法  官  邱蓮華
                                  法  官  吳麗英
上正本證明與原本無異。
如不服本判決應於收受送達後10日內向本院提出上訴書狀，並應
敘述具體理由；其未敘述上訴理由者，應於上訴期間屆滿後20日
內向本院補提理由書（均須按他造當事人之人數附繕本）「切勿
逕送上級法院」。告訴人或被害人如對於本判決不服者，應具備
理由請求檢察官上訴，其上訴期間之計算係以檢察官收受判決正
本之日期為準。
                                  書記官  田華仁
中    華    民    國    98    年    4     月    7     日
附錄本案論罪科刑法條：
刑法第三百三十九條：
意圖為自己或第三人不法之所有，以詐術使人將本人或第三人之
物交付者，處五年以下有期徒刑、拘役或科或併科一千元以下罰
金。
以前項方法得財產上不法之  益或使第三人得之者，亦同。
前二項之未遂犯罰之。


司法院資訊處製作；財團法人民間司法改革基金會備份。
